ACORDAO-COMPLETO-2345148

ACÓRDÃO 480/2019 ATA 7/2019 - PLENÁRIO

VISTOS, relatados e discutidos estes autos de Representação, com pedido de medida cautelar suspensiva do certame, formulada por Rapidonet Sistemas e Automação Eireli EPP, a respeito de supostas irregularidades no Pregão Eletrônico para registro de preços 15100/2018, promovido pela empresa Centrais Elétricas do Norte do Brasil S.A. – Eletronorte, para a locação de conjunto de equipamentos de controle de acesso no âmbito da Eletronorte, com fornecimento de equipamentos e serviços de instalação, manutenção e treinamento;
ACORDAM os Ministros do Tribunal de Contas da União, reunidos em Sessão do Plenário, ante as razões expostas pelo Relator, em:
9.1. conhecer da Representação, por adimplir os requisitos de admissibilidade estabelecidos no art. 87, § 2º, da Lei 13.303/2016, c/c os arts. 235 e 237, inciso VII, do Regimento Interno do TCU, para, no mérito, considerá-la prejudicada, por perda de objeto;
9.2. indeferir o pedido de concessão de medida cautelar para a suspensão do Pregão Eletrônico 15100/2018;
9.3. determinar às Centrais Elétricas do Norte do Brasil S.A (Eletronorte) , com fundamento no art. 250, inciso II, do Regimento Interno/TCU:
9.3.1. a correção das seguintes impropriedades, na eventual realização de novo certame em substituição ao Pregão Eletrônico para registro de preços 15100/2018:
9.3.1.1. alteração do local de realização da prova de conceito fixado no termo de referência, em afronta ao princípio da vinculação ao instrumento convocatório, previsto no art. 31 da Lei 13.303/2016;
9.3.1.2. rejeição sumária da intenção de registro de recurso apresentada pela empresa Rapidonet Sistemas e Automação Eireli – EPP (CNPJ 06.997.744/0001-09) , por discordar, de antemão, dos motivos citados pela recorrente, o que vai de encontro com o art. 69, item 5, in fine, do Regulamento de Licitações e Contratos da Eletrobrás, e aos arts. 2º, § 1º, e 4º, incisos XVIII e XX, da Lei 10.520/2002, c/c art. 26, § 1º, do Decreto 5.450/2005, aplicáveis à Eletronorte, em razão da adoção da modalidade pregão (art. 32, item 4, do Regulamento de Licitações e Contratos da Eletrobrás) ;
9.3.1.3. exigência de declaração emitida pelo fabricante do software ofertado declarando que a licitante é revenda autorizada, sem a adequada justificativa da inserção dessa cláusula potencialmente restritiva, de forma expressa e pública, em afronta à jurisprudência deste Tribunal (Acórdão 2441/2017-TCU-Plenário, Relator Ministro Aroldo Cedraz, 1.881/2015-Plenário, Relatora Ministra Ana Arraes; e 1.805/2015-Plenário, Relator Ministro Weder de Oliveira) ; 
9.3.1.4. exigência de atestado de qualificação técnica que não se atém aos itens de maior relevância e de valor significativo da contratação, sem justificativa e indicação das parcelas do objeto técnica ou economicamente relevantes de forma expressa no edital, conforme estabelecido pelo art. 66, item 1, do Regulamento de Licitações e Contratos da Eletrobrás.
9.3.2. a adoção, como parâmetro, do valor final negociado no Pregão Eletrônico 15100/2018, de R$ 1.873.440,96, na eventual celebração de contratação emergencial para a contratação dos serviços objeto do Pregão Eletrônico 15100/2018, de forma proporcional ao que se pretende contratar, em atenção ao princípio da economicidade, incluindo-se cláusula resolutiva que estabeleça a sua extinção após a conclusão de novo processo licitatório para a nova contratação dos serviços correspondentes (Acórdãos 3.474/2018 e 9.873/2017, ambos da 2ª Câmara do TCU, da relatoria do Ministro André de Carvalho; e 2.988-2014-TCU-Plenário, Ministro Relator Benjamin Zymler) ;
9.4. determinar o arquivamento do presente processo, nos termos do art. 169, inciso III, do Regimento Interno/TCU;
9.5. dar ciência da presente deliberação à representante e à Eletronorte.

Representação, com pedido de medida cautelar, a respeito de supostas irregularidades no pregão eletrônico para registro de preços para locação de conjunto de equipamentos de controle de acesso, com fornecimento de equipamentos e serviços de instalação, manutenção e treinamento.

13.1. Ministros presentes: José Mucio Monteiro (Presidente), Walton Alencar Rodrigues, Benjamin Zymler, Aroldo Cedraz (Relator), Raimundo Carreiro, Ana Arraes, Bruno Dantas e Vital do Rêgo.
13.2. Ministros-Substitutos presentes: Augusto Sherman Cavalcanti e Weder de Oliveira.

AROLDO CEDRAZ

Trata-se de Representação, com pedido de medida cautelar, formulada por Rapidonet Sistemas e Automação Eireli EPP, a respeito de supostas irregularidades no Pregão Eletrônico para registro de preços 15100/2018, promovido pela empresa Centrais Elétricas do Norte do Brasil S.A. – Eletronorte, cujo objeto é a locação de conjunto de equipamentos de controle de acesso no âmbito da Eletronorte, com fornecimento de equipamentos e serviços de instalação, manutenção e treinamento.
2.	Em Despacho de peça 61, acolhi a proposta de encaminhamento da Selog (peças 56-58) , que propôs oitivas e diligência, manifestando-me nos seguintes termos:
“2.	Em síntese, alega a representante (peça 1) : (i) ter sido desclassificada antes da abertura dos lances por inexequibilidade, já que teria apresentado sua proposta pelo valor mensal da contratação, e não anual, sem que houvesse menção no edital sobre qual valor seria considerado; (ii) ter sido realizada a prova de conceito do software utilizado pela licitante vencedora nas instalações daquela empresa, em vez de ocorrer no Núcleo de Tecnologia da Eletronorte, em desrespeito a expressa previsão editalícia e aos princípios da publicidade e da isonomia; (iii) ter ocorrido rejeição sumária de recurso da ora representante pelo pregoeiro, desatendendo o direito ao contraditório e à ampla defesa; (iv) haver relações comerciais e mesmo de parentesco entre os demais licitantes e falta de competitividade no certame; (v) não atendimento de requisitos técnicos editalícios pela vencedora do certame.
3.	A instrução da Unidade Técnica (peças 56-58) propõe o conhecimento da Representação, eis que estariam atendidos os requisitos de admissibilidade constantes do art. 87, § 2º, da Lei 13.303/2016 e dos art. 235 e 237, inciso VII, do Regimento Interno do TCU.
4.	No mérito, a Selog sustenta não restar plenamente caracterizada a presença do perigo na demora, ante a ausência de informações acerca da eventual assinatura da ata de registro de preços, bem como de possível contrato ou empenho dela decorrente. Noutro giro, entende haver plausibilidade jurídica nas alegações da representante, no que propõe a realização de oitiva prévia à concessão de cautelar e de diligências. 
5.	Feito esse breve relato, conheço da Representação, vez que presentes os requisitos legais e regimentais. Entendo ainda que o exame promovido pela unidade instrutiva foi adequadamente realizado, podendo ser acolhido como minhas próprias razões de decidir, não sendo necessário, nesta etapa processual, tecer considerações adicionais sobre a matéria.
6.	Nesse sentido, determino:
6.1.	com fundamento nos arts. 250, inciso V, e 276, § 2º, do Regimento Interno, a realização de oitiva das empresas Centrais Elétricas do Norte do Brasil S.A. – Eletronorte e Henry Equipamentos Eletrônicos e Sistemas Ltda., para, no prazo de 5  (cinco) dias úteis, manifestarem-se sobre as questões suscitadas nos presentes autos, alertando quanto à possibilidade de o Tribunal vir a suspender a licitação objeto do Pregão Eletrônico 15100/2018;
6.2.	com fundamento nos arts. 157 e 187 do Regimento Interno, a realização de diligência à empresa Centrais Elétricas do Norte do Brasil S.A. – Eletronorte para que, no prazo de 5  (cinco) dias úteis:
6.2.1.	informe se a ata de registro de preços decorrente do pregão eletrônico 15100/2018 já foi assinada e se já foi firmado algum contrato, emitido empenho ou expedida ordem de serviço dela decorrente, encaminhando cópia dos documentos comprobatórios;
6.2.2. 	informe se os contratos firmados por meio da ata de registro de preços decorrente do PE 142/2015 ainda se encontram vigentes, se são suficientes para atender às necessidades essenciais de controle de acesso das unidades da entidade distribuídas no país e, caso coincidam com o objeto do PE 15100/2018, explicite as razões que levaram à decisão pelas suas descontinuidades (uma vez que aparentemente comportariam prorrogações) , encaminhando cópia dos respectivos contratos, termos aditivos e pareceres com as motivações para as não prorrogações;
6.2.3.	informe se os atestados apresentados pela empresa Henry Equipamentos Eletrônicos e Sistemas Ltda. comprovaram a realização de objeto similar ao da contratação, qual seja, locação, com fornecimento, instalação, manutenção e treinamento, nas quantidades estipuladas em edital, encaminhando os respectivos documentos comprobatórios;
6.2.4.	encaminhe cópia dos documentos constantes do processo licitatório que comprovem o atendimento, às condições do edital, das especificações técnicas dos equipamentos e software oferecidos pelo licitante vencedor, em especial as diligências realizadas junto à empresa e o relatório contendo os resultados da prova de conceito;
6.3.	o encaminhamento de cópia da instrução da Unidade Técnica (peças 56-58) , da representação inicial e deste despacho às empresas Centrais Elétricas do Norte do Brasil S.A. – Eletronorte e Henry Equipamentos Eletrônicos e Sistemas Ltda., a fim de subsidiar as manifestações requeridas.”
3.	Realizadas as comunicações processuais determinadas, a Selog lançou instrução de mérito (peça 74) , transcrita a seguir, com as supressões que julgo cabíveis, e cujo encaminhamento foi acompanhado por seu corpo diretivo (peças 75-76) :
“B. Momento Processual
1.	Promovida a oitiva prévia e diligência quanto às alegações do representante e demais questões levantadas por esta Unidade Técnica, passa-se a analisar as respostas apresentadas, tópico a tópico, conforme transcrição/contextualização a seguir.
[...]
E. Medida Cautelar – Avaliação dos Pressupostos
Perigo da Demora
2.	Está afastado o pressuposto do perigo da demora em razão de o contrato decorrente do Pregão Eletrônico 15100/2018 já ter sido assinado com a empresa Henry Equipamentos Eletrônicos e Sistemas Ltda. (CNPJ 01.245.055/0001-24) , estando, contudo, suspensos todos os atos administrativos decorrentes do Pregão Eletrônico 15100/2018 por determinação, em sede de tutela de urgência, do Juízo da 22ª Vara Cível de Brasília/DF, no dia 29/10/2018 (peça 69) .
3.	A decisão foi proferida na ação declaratória de nulidade de processo licitatório ajuizada pela empresa Rapidonet Sistemas e Automação Ltda. – EPP (CNPJ 06.997.744/0001-09) em desfavor da Eletronorte e da empresa Henry (Processo 0730403-09.2018.8.07.0001 - https://pje.tjdft.jus.br/consultapublica/ConsultaPublica/DetalheProcessoConsultaPublica/listView.seam?ca=c015984f27b350ff614d1e1f72527371d9c2c246dec1c828) .
4.	O Juízo entendeu estar demonstrada a probabilidade do direito reivindicado e o perigo do dano, requisitos estabelecidos no art. 300 do Código de Processo Civil para a concessão da providência liminar. A contestação oferecida pela Eletronorte está pendente de análise.
5.	Assim, considerando não estar configurado o risco de a demora da decisão causar um dano grave ou de difícil reparação ao bem tutelado, uma vez suspensos os atos decorrentes da licitação em análise, entende-se que não está configurado o pressuposto do perigo da demora.
Perigo da Demora Reverso
Análise:
6.	Está afastado, por ora, o pressuposto do perigo da demora reverso em razão da liminar concedida no Juízo da 22ª Vara Cível de Brasília/DF. Nesse sentido, qualquer providência do TCU com vistas à paralisação do certame ou atos dele decorrentes não prejudicará o andamento da contratação, a qual já se encontra suspensa pela decisão judicial.
7.	Não obstante, a própria Eletronorte, no exercício do poder de autotutela, pode decidir anular ou revogar o certame antes do julgamento de mérito do processo, caso entenda haver irregularidades insanáveis ou inexistir interesse público na continuidade de contratação, respectivamente.
8.	Em resposta ao TCU, a estatal informou que os equipamentos de controle de acesso não foram instalados em decorrência de decisão liminar, sem informar, contudo, acerca de eventual pretensão de anular ou revogar de ofício o certame (peça 70, p. 1, e peça 71) .10.	
9.	Os contratos atualmente em execução estão próximos do término da suas vigências, conforme se demonstra a seguir:
	Local
	Contratada
	Final da vigência

	Brasília - Sede
	Task Sistemas de Computação S/A
	1º/12/2018

	Tucuruí
	Task Sistemas de Computação S/A
	2/12/2018

	Roraima
	Task Sistemas de Computação S/A
	2/12/2018

	Mato Grosso
	Task Sistemas de Computação S/A
	6/1/2019

	Tocantins
	Task Sistemas de Computação S/A
	6/1/2019

	Acre
	Task Sistemas de Computação S/A
	6/1/2019

	Pará
	Rapidonet Sistemas e Automação
	22/11/2019

	Amazonas
	Rapidonet Sistemas e Automação
	17/3/2020

	Amapá
	Rapidonet Sistemas e Automação
	17/3/2020

	Araraquara
	Rapidonet Sistemas e Automação
	17/3/2020

	Maranhão e Rondônia
	Rapidonet Sistemas e Automação
	25/2/2020

Plausibilidade Jurídica
Item “a”:
a) flexibilização das regras estabelecidas para a prova de conceito (4.1.3 e 4.1.4 do termo de referência) , permitindo que fosse realizada na sede do próprio licitante provisoriamente classificado em primeiro lugar (Henry Equipamentos Eletrônicos e Sistemas Ltda.) o que pode ter constituído: 
a.1) afronta ao princípio da publicidade, previsto no art. 31, da Lei 13.303/2016, aplicável às estatais, considerando o disposto nos Acórdão 1823/2017-TCU-Plenário e 1.984/2008-Plenário; 
a.2) afronta aos princípios da igualdade e da vinculação ao instrumento convocatório, previstos no art. 31, da Lei 13.303/2016, já que houve tratamento diferenciado para a empresa Henry, contrário ao disposto no edital; e 
a.3) geração de custos indevidos à Eletronorte, caso tenha arcado com o deslocamento de seus técnicos de Brasília até a sede da empresa Henry, em Pinhais/PR, tendo em vista que o edital previa a realização dos testes no Núcleo de Tecnologia da estatal; 
Manifestação do órgão/entidade:
a) entende que a realização da prova de conceito fora das dependências da Eletronorte não interferiu no resultado da licitação por já estar encerrada a fase competitiva do certame (peça 65, p. 11) ; 
b) diz que em razão de a Eletronorte ser a destinatária da obrigação de realizar os testes, o instrumento convocatório não previu a possibilidade de acompanhamento da prova de conceito pelos demais licitantes (peça 65, p. 11) ;
c) explica que em função da visita in loco à sede da empresa Henry, feita para certificar-se da sua existência, aproveitou a oportunidade para realizar a prova de conceito, em atenção ao princípio da eficiência (peça 65, p. 19) ;
d) reforça que todos os atos foram praticados em conformidade com o edital e o Regulamento de Licitações e Contratos da Eletrobrás, tendo sido obedecidos os princípios da economia, eficiência, legalidade, isonomia e ampla competição (peça 65, p. 13) ; e
e) refuta a ocorrência de flexibilização dos itens 4.1.3 e 4.1.4 do edital, porque apenas a empresa classificada em primeiro lugar teve seus equipamentos testados (peça 65, p. 19) ;
Manifestação da empresa Henry:
a) explica que a prova de conceito não foi feita na Eletronorte porque a empresa já possuía um espaço de testes de equipamentos, oportunidade em que os técnicos da Eletronorte também puderem constatar, in loco, a sua capacidade produtiva para executar o objeto (peça 68, p. 4) ; e
b) acrescenta que qualquer pessoa interessada poderia ter acompanhado a diligência feita pela Eletronorte nas dependências da empresa, tendo o local, data e horário sido informados nas mensagens trocadas no portal Comprasnet (peça 68, p. 4-6) ;
Análise:
10.	Na tentativa de justificar, a despeito de qualquer previsão editalícia, a ofensa aos princípios norteadores das contratações públicas, a Eletronorte argumentou que a mudança de local da prova de conceito foi feita em razão da diligência feita para “constatar, in loco, a estrutura física da empresa vencedora, ou seja, se a empresa efetivamente existia” (peça 65, p. 11) .
11.	As diligências, no entanto, têm como finalidade precípua a aferição da exequibilidade da proposta (item 7.8.8 a 7.8.10 do edital e art. 62, item 13, do Regulamento) , a comprovação da veracidade dos atestados de capacidade técnica apresentados pela licitante (art. 66, item 12, do Regulamento) e o saneamento dos defeitos identificados nos documentos de habilitação (art. 68, item 4, do Regulamento) .
12.	Em que pese a avaliação quanto à capacidade instalada da empresa não ser vedada, entende-se que diligências junto aos emissores dos atestados de capacidade técnica e consultas de contratos públicos já firmados no portal da transparência, são exemplos de formas alternativas que possibilitariam verificar a existência e solidez da empresa. Na prática, a avaliação in loco foi um subterfúgio utilizado pela Eletronorte para tentar justificar a flexibilização de regras previamente instituídas no edital, no qual estava previsto que “a empresa que ofertar o menor preço deverá realizar, no Núcleo de Tecnologia da Eletronorte e acompanhados por técnicos dela, antes da aceitação da proposta e da habilitação, teste de compatibilidade” (peça 36, p. 3-4) .
13.	Por força do princípio da vinculação ao instrumento convocatório, ao qual se vinculam todos os sujeitos atuantes na realização de processo licitatório, e da isonomia, uma vez que existe a possibilidade de outras empresas terem deixado de ofertar proposta em razão da necessidade de deslocamento, não poderia ter a pregoeira concedido a opção de realizar a prova de conceito em ambiente próprio da empresa melhor classificada.
14.	A pregoeira extrapolou os limites da competência que lhe foi atribuída, pois o edital faz lei entre as partes, razão pela qual é vedado ao agente da licitação descumprir as normas e condições do edital, ao qual se acha estritamente vinculado (Lei 8.666/1993, art. 3º c/c art. 41, e Lei 13.303/2016, art. 31) .
15.	É oportuno esclarecer que, segundo o art. 32, item 4, do Regulamento de Licitações e Contratos da Eletrobrás, no caso de utilização da modalidade pregão, as normas da Lei 10.520/2002 aplicam-se à etapa externa da licitação, modalidade regida subsidiariamente pela Lei 8.666/1993.
16.	No caso concreto, ao conceder à empresa Henry uma vantagem não prevista e não extensiva às demais participantes, violou o princípio da isonomia entre as licitantes e o da publicidade dos atos e decisões administrativas, impedindo o exercício do direito dos demais licitantes interessados de acompanhar essa etapa do processo licitatório, em afronta à jurisprudência consolidada deste Tribunal (Acórdão 1823/2017-TCU-Plenário, Relator Ministro Walton Alencar Rodrigues, e 1.984/2008-Plenário, Relator Ministro Aroldo Cedraz) .
17.	Ademais, a conduta da pregoeira acabou por desvirtuar a finalidade da prova de conceito, qual seja, a de garantir que os equipamentos fossem compatíveis com o software Foracesso, existente e utilizado naquela estatal, pois a realização in loco da prova de conceito traria maior confiabilidade às análises de compatibilidade dos equipamentos a serem locados e os que já estão em uso na Eletronorte, não fosse assim teria o instrumento convocatório facultado a possibilidade de realização dos testes nas instalações da empresa vencedora.
18.	Em razão do tratamento diferenciado concedido à empresa Henry, em afronta ao princípio da vinculação ao instrumento convocatório, previsto nas Leis 13.303/2016, 10.520/2002 e 8.666/1993, todos aplicáveis à fase externa do Pregão Eletrônico 15100/2018, a conduta da agente condutora da licitação está eivada de ilegalidade a justificar a anulação do certame.
19.	Assim dispõem os referidos normativos:
Lei 13.303/2016
Art. 62.  Além das hipóteses previstas no § 3o do art. 57 desta Lei e no inciso II do § 2o do art. 75 desta Lei, quem dispuser de competência para homologação do resultado poderá revogar a licitação por razões de interesse público decorrentes de fato superveniente que constitua óbice manifesto e incontornável, ou anulá-la por ilegalidade, de ofício ou por provocação de terceiros, salvo quando for viável a convalidação do ato ou do procedimento viciado.
§ 1º A anulação da licitação por motivo de ilegalidade não gera obrigação de indenizar, observado o disposto no § 2o deste artigo.
§ 2º A nulidade da licitação induz à do contrato.
§ 3º Depois de iniciada a fase de apresentação de lances ou propostas, referida no inciso III do caput do art. 51 desta Lei, a revogação ou a anulação da licitação somente será efetivada depois de se conceder aos licitantes que manifestem interesse em contestar o respectivo ato prazo apto a lhes assegurar o exercício do direito ao contraditório e à ampla defesa.
Lei 8.666/1993:
Art. 49.  A autoridade competente para a aprovação do procedimento somente poderá revogar a licitação por razões de interesse público decorrente de fato superveniente devidamente comprovado, pertinente e suficiente para justificar tal conduta, devendo anulá-la por ilegalidade, de ofício ou por provocação de terceiros, mediante parecer escrito e devidamente fundamentado.
§ 1º A anulação do procedimento licitatório por motivo de ilegalidade não gera obrigação de indenizar, ressalvado o disposto no parágrafo único do art. 59 desta Lei.
§ 2º A nulidade do procedimento licitatório induz à do contrato, ressalvado o disposto no parágrafo único do art. 59 desta Lei.
Art. 59.  A declaração de nulidade do contrato administrativo opera retroativamente impedindo os efeitos jurídicos que ele, ordinariamente, deveria produzir, além de desconstituir os já produzidos.
Parágrafo único.  A nulidade não exonera a Administração do dever de indenizar o contratado pelo que este houver executado até a data em que ela for declarada e por outros prejuízos regularmente comprovados, contanto que não lhe seja imputável, promovendo-se a responsabilidade de quem lhe deu causa.
20.	Nesse sentido, o Supremo Tribunal Federal editou a Súmula 473.
A administração pode anular seus próprios atos, quando eivados de vícios que os tornam ilegais, porque deles não se originam direitos; ou revogá-los, por motivo de conveniência ou oportunidade, respeitados os direitos adquiridos, e ressalvada, em todos os casos, a apreciação judicial.
21.	Ante o exposto, propõe-se determinar à Eletronorte a anulação do Pregão Eletrônico 15100/2018, o que enseja, a anulação do Contrato 4400001775, firmado com a Henry Equipamentos Eletrônicos e Sistemas Ltda.
22.	Considerando que a Eletronorte não está coberta contratualmente pelo serviço de locação de equipamentos de controle de acesso com razoável vigência, sem tempo hábil para realizar um novo procedimento licitatório, deve ser determinada que, na eventual celebração de contratação emergencial, seja adotado como parâmetro para negociação, de forma proporcional ao que se pretende contratar, o valor final negociado no Pregão Eletrônico 15100/2018, de R$ 1.873.440,96 (peça 25) .
23.	Dada a natureza emergencial desse contrato, será determinada a inserção de cláusula resolutiva que estabeleça a sua extinção após a conclusão de novo processo licitatório para a contratação dos serviços correspondentes (Acórdãos 3.474/2018 e 9.873/2017, ambos da 2ª Câmara do TCU, da relatoria do Ministro André de Carvalho; e 2.988-2014-TCU-Plenário, Ministro Relator Benjamin Zymler) .
24.	Propõe-se, ainda, determinar à Eletronorte que adote providências com vistas à apuração dos fatos, identificação dos responsáveis, quantificação e ressarcimento do dano relativo ao custo de deslocamento dos técnicos da Eletronorte/Brasília para a sede da empresa Henry, localizada na cidade de Pinhais/Paraná.
25.	Registra-se que em sede de oitiva, a Eletronorte quedou-se silente quanto ao assunto (item “a.3” do ofício 1593/2018-TCU/Selog) .
Item “b”: 
b) rejeição sumária, pelo pregoeiro, da intenção de recurso apresentada pela empresa Rapidonet Sistemas e Automação Eireli EPP, com o julgamento antecipado do seu mérito, que pode constituir afronta aos arts. 2º, § 1º, e 4º, incisos XVIII e XX, da Lei 10.520/2002, c/c art. 26, § 1º, do Decreto 5.450/2005, c/c art. 32, item 4, do Regulamento de Licitações e Contratos das Empresas Eletrobras, uma vez que o registro da intenção de recurso deve atender aos requisitos de sucumbência, tempestividade, legitimidade, interesse e motivação, não podendo ter seu mérito julgado de antemão (Acórdão 5847/2018-TCU-Primeira Câmara; 602/2018-Plenário; 1.168/2016-Plenário; e 339/2010- Plenário) , bem como ao disposto no item 8.1 do edital.
Manifestação do órgão/entidade:
a) endossa a decisão da pregoeira em rejeitar sumariamente a intenção de recurso da representante por considerar que a empresa não apresentou motivações capazes de comprovar a existência de ilicitudes durante a condução do certame, tendo a pregoeira considerado que os recursos eram de natureza meramente protelatória, sem o condão de alterar o resultado da licitação (peça 65, p. 14-15) .
Análise:
26.	A Eletronorte justifica a rejeição da intenção de recurso apresentada pela empresa Rapidonet com base na falta de manifestação imediata e motivada da licitante, sem a indicação sucinta dos fatos e das razões do recurso, cujo teor da decisão da pregoeira transcreve-se abaixo:
Motivo Intenção: Manifestamos o interesse desta licitante em apresentar recurso no prazo legal, ao qual seja de 5 dias úteis em razão de não concordamos com os termos da desclassificação precoce da proposta, por ter sido inserido o valor mensal ao invés de anual, e também não concordamos com a classificação da empresa Henry, pois os equipamentos ofertados por ela não atendem os critérios técnicos.
Motivo Aceite ou Recusa: A proposta foi desclassificada, tendo em vista que o valor ofertado foi considerado inexequível para a execução dos serviços para o período de 12 (doze) meses. Com relação ao equipamento ofertado, informamos que foi realizado diligencia, conforme informado no chat, onde foi comprovado o atendimento às condições técnicas e ao software ofertado. Informamos que o processo está com vista franqueada aos interessados.
27.	Ocorre que, conforme se verifica na ata do pregão (peça 2) , a licitante preencheu os requisitos para a interposição de recurso, por meio da manifestação do seu interesse de recorrer dentro do prazo legal e da indicação das razões pelas quais pretendia recorrer: sua desclassificação em razão do preço proposto e a habilitação da empresa Henry.
28.	A pregoeira, todavia, não se limitou a avaliar a existência dos pressupostos recursais, mas decidiu o mérito do recurso com base apenas nas razões sucintamente expostas pela recorrente, concluindo que o valor proposto era inexequível e que as condições técnicas da empresa provisoriamente classificada em primeiro lugar foram atendidas, o que só poderia ser feito após a abertura do prazo para apresentação das razões e das contrarrazões do recurso.
29.	Posteriormente, em resposta a este Tribunal, a Eletronorte ratificou a natureza meritória da decisão da pregoeira, ao justificar que rejeitou sumariamente a intenção de recurso por considerar que “a empresa não apresentou motivações capazes de comprovar a existência de ilicitudes durante a condução do certame” (peça 65, p. 15) .
30.	Tolher antecipadamente o direito recursal representa uma afronta aos arts. 2º, § 1º, e 4º, incisos XVIII e XX, da Lei 10.520/2002, c/c art. 26, § 1º, do Decreto 5.450/2005, aplicáveis à Eletronorte, em razão da adoção da modalidade pregão (art. 32, item 4, do Regulamento de Licitações e Contratos da Eletrobrás) .
31.	Inclusive, o Regulamento prevê expressamente que é vedado ao agente de licitação rejeitar recurso, de plano, por discordar de mérito com os motivos apresentados pela licitante antes de aberto o prazo para apresentação das razões e das contrarrazões (art. 69, item 5, in fine) .
32.	No entanto, considerando a proposta pela anulação do Pregão Eletrônico 15100/2018, o que enseja a anulação do Contrato 4400001775, firmado com a Henry Equipamentos Eletrônicos e Sistemas Ltda., reputa-se suficiente dar ciência da impropriedade à Eletronorte de maneira a evitar outras ocorrências semelhantes.
Item “c”
c) exigência, no item 6.1, “g”, do edital, de declaração emitida pelo fabricante em pregões eletrônicos como condição de habilitação do licitante, uma vez que não está incluída no rol de parâmetros para a apreciação da habilitação definidos no art. 58 da Lei 13.303/2016, e é considerada, na jurisprudência do TCU, potencialmente restritiva à competitividade no certame, sendo admitida somente em casos excepcionais, quando for necessária à execução do objeto contratual, situação essa que deverá ser adequadamente justificada de forma expressa e pública (Acórdão 1881/2015-TCU-Plenário; 1.805/2015-Plenário; e 3.783/2013-Primeira Câmara) .
Manifestação do órgão/entidade:
a) informa que a inserção do item 6.1, letra “g”, no edital, teve o condão de ampliar a competitividade, ao permitir a substituição do atual sistema por outro que não fosse necessariamente o da representante, atual prestadora dos serviços (peça 65, p. 17) .
Manifestação da empresa Henry
a) alega que por meio dessa declaração foi possível garantir que a solução atendesse às especificações técnicas previstas no instrumento convocatório (peça 68, p. 7-8) .
Análise:
33.	Conforme mencionado na instrução anterior (peça 56, p. 7-8) , a exigência de declaração emitida pelo fabricante como condição de habilitação é considerada potencialmente restritiva pelo entendimento deste Tribunal, sendo admitida apenas excepcionalmente, desde que adequadamente justificada de forma expressa e pública (Acórdão 2441/2017-TCU-Plenário, Relator Ministro Aroldo Cedraz, 1.881/2015-Plenário, Relatora Ministra Ana Arraes; e 1.805/2015-Plenário, Relator Ministro Weder de Oliveira) .
34.	Apesar de as decisões fazerem referência ao art. 3º, §1º, I, da Lei 8.666/1993, aplicada subsidiariamente ao pregão, regido pela Lei 10.520/2002, o fundamento dos precedentes supracitados também se aplica às licitações realizadas e aos contratos celebrados por sociedades de economia mista, qual seja, o de vedação à existência de cláusulas restritivas à competividade. A ratio decidendi é a mesma.
35.	No caso concreto, entende-se que essa cláusula não era necessária para a execução do objeto, pois a ausência de declaração do fabricante não impediria a substituição do atual sistema pelo de outro fabricante, desde que atendidas as especificações técnicas constantes do termo de referência.
36.	Ou seja, se o sistema entregue pela licitante vencedora fosse compatível com o atualmente instalado na Eletronorte, independentemente da declaração do fabricante, estaria habilitada a prestar o serviço de locação de equipamentos de controle de acesso, caso contrário, não seria necessária a realização de prova de conceito, prevista nos itens 4.1.3 e 4.1.4 do termo de referência.
37.	Não obstante o caráter potencialmente restritivo da cláusula, e, tendo em vista a determinação para que a Eletronorte anule o Pregão Eletrônico 15100/2018, bem como o contrato dele decorrente, propõe-se determinar que, no novo procedimento licitatório a ser realizado em substituição ao certame anulado, a Eletronorte se abstenha de exigir declaração emitida pelo fabricante do software ofertado declarando que a licitante é revenda autorizada ou que justifique, de forma expressa e pública, a inserção dessa cláusula em razão de ser potencialmente restritiva.
Item “d”: 
d) relações existentes entre a empresa vencedora do certame e as três demais participantes, Tecnoponto Tecnologia Avançada em Controle de Ponto e Acesso Ltda., Hexa Comércio e Importação de Equipamentos Eireli e Velti Tecnologia em Sistemas e Equipamentos Ltda., e destas entre si, o que pode comprometer a integridade do certame e constituir indício de conluio entre os licitantes, a fim de simular a existência de competitividade no PE 15100/2018, em favorecimento à empresa Henry Equipamentos Eletrônicos e Sistemas Ltda.
Manifestação do órgão/entidade:
a) diz não ter relações com as empresas que participaram do certame e desconhecer a existência de vínculo entre elas (peça 65, p. 180) ;
Manifestação da empresa Henry:
a) insurge-se contra a suspeita aventada pela representante de que a proximidade física da sua sede com a da empresa Hexa Comércio e Importação de Equipamentos Eireli (CNPJ 18.190.056/0001-11) configuraria indício de conluio entre essas licitantes (peça 68, p. 7) ;
b) explica que o envio da declaração de prescrição contratual com o nome da empresa Hexa se deu por um mero erro de digitação, ao qual atribui à grande quantidade de documentos relativos a outros fornecedores e revendedores a que presta consultorias (peça 68, p. 7) ;
c) argumenta que o atestado da empresa Velti Tecnologia em Sistemas e Equipamentos Ltda. (CNPJ 05.734.665/0001-42) foi emitido para atender à exigência prevista no item 6.1, letra “g”, do instrumento convocatório, que tem como objetivo garantir que a solução tem compatibilidade com o equipamento a ser contratado (peça 68, p. 7-8) ; e
d) sustenta que, apesar do grau de parentesco, seus administradores não fazem parte do quadro societário da empresa Tecnoponto Tecnologia Avançada em Controle de Ponto e Acesso Ltda. (CNPJ 77.800.407/0001-28) , bem como não há participação societária comum nas empresas (peça 68, p. 8) .
Análise:
38.	Em análise preliminar (peça 56, p. 6-9) , esta Unidade Técnica identificou os possíveis indícios de conluio: a declaração de prescrição contratual da Henry foi enviada com o nome da empresa Hexa, o endereço da sede das duas empresas são próximos (ambas situadas na mesma cidade, bairro e rua) , a Hexa e a Velti desistiram de ofertar lance de desempate ao serem convocadas, o atestado de capacidade técnica da Henry foi emitido pela empresa Velti, o sócio administrador da Henry é parente dos sócios da empresa Tecnoponto, as sedes das empresas Tecnoponto e Velti são próximas (mesma cidade, bairro e rua) , entre outros.
39.	De fato, há indícios relevantes que podem configurar possível conluio entre as empresas Henry, Hexa, Tecnoponto e Velti, mas que, por si só, não caracterizam fraude à licitação ou que importem em violação legal. De todo modo, eventual ação conjunta de empresas aptas a ofertar solução específica é viabilizada a partir de critérios restritivos do instrumento convocatório.
40.	Nesse sentido, a proposta de anulação do Pregão Eletrônico 15100/2018, que enseja a anulação do Contrato 4400001775, firmado com a Henry Equipamentos Eletrônicos e Sistemas Ltda., bem como as demais determinações relativas às cláusulas potencialmente restritivas, tendem a mitigar o risco de fraude e ampliar o rol de potenciais de competidores, razão pela qual se deixa de propor qualquer medida quanto ao ponto.
Item “e”: 
e) exigência de atestado de qualificação técnica estabelecida no item 6.1, “e”, do edital, que não se atém aos itens de maior relevância e de valor significativo da contratação, em oposição ao disposto na jurisprudência deste Tribunal (Acórdão 1851/2015-TCU-Plenário; 244/2015-Plenário; e 1.842/2013-Plenário) .
Manifestação do órgão/entidade:
a) alega que a exigência de atestado de qualificação técnica estabelecida no item 6.1, “e”, do edital, foi inserida nos mesmos termos do art. 66 do Regulamento de Licitações e Contratos da Eletronorte, sem configurar afronta à jurisprudência deste Tribunal ou aos normativos vigentes (peça 65, p. 17) .
Manifestação da empresa Henry:
a) defende que o objetivo da Administração Pública nos certames licitatórios não pode ser a contratação de empresa especializada na execução de obra ou serviço de modalidade específica, mas deve se ater à contratação de empresa capacitada para a execução de seu objeto, desde que esta possua atestados compatíveis com o objeto licitado (peça 68, p. 12) ;
b) aduz que a capacidade técnica deve ser requerida de forma genérica, sendo vedada a imposição de detalhes irrelevantes para a comprovação do necessário para atender a Administração Pública, vez que exigências excessivas são expressamente vedadas no art. 30, §5º, da Lei 8.666/1993, art. 3º, II, da Lei 10.520/2002 e 8º, I, do Decreto 3.555/2000 (peça 68, p. 12-13) ; e
c) conclui ter comprovado possuir capacidade técnica para prestar o serviço objeto desta licitação, independentemente de sua extensão (peça 68, p. 16) .
Análise:
41.	De fato, a exigência de que os atestados de capacidade técnica e operacional devem comprovar execução anterior de no mínimo 50% do objeto a ser contrato, estabelecida no item 6.1, “e”, do edital, reproduziu o art. 66, item 2, do Regulamento de Licitações e Contratos da Eletronorte (peça 72, p. 63) . 
42.	Ocorre que a cláusula relativa à exigência de atestado de qualificação técnica não foi objeto de questionamento por parte do TCU, mas o fato de não estar restrita às parcelas mais relevantes do objeto, as quais deveriam estar indicadas expressamente no edital, conforme previsto no mesmo art. 66, só que no item 1 do Regulamento Interno, e na jurisprudência consolidada deste Tribunal (Súmula 263, TCU, Acórdão 6750/2018-TCU-Primeira Câmara, Ministro-Relator Walton Alencar; Acórdão 244/2015-TCU-Plenário, Ministro-Relator Bruno Dantas; Acórdão 3148/2014-TCU-Plenário, Ministro-Relator Weder de Oliveira, entre outros) .
43.	Deveria ter sido estabelecido no edital quais as parcelas técnica e economicamente relevantes referentes ao fornecimento de equipamentos de controle de acesso, à instalação, à manutenção ou ao treinamento de pessoas aptas a operar os equipamentos.
44.	Com efeito, sua inclusão permitiria uma análise pormenorizada da compatibilidade dos atestados apresentados com os itens que se pretende contratar, segundo critérios objetivos, de forma a preservar a isonomia entre os licitantes, afastar exigências indevidamente restritivas e garantir a contratação de empresas aptas a realizar os serviços que se pretende contratar.
45.	Diante da proposta de anulação do Pregão Eletrônico 15100/2018, bem como à declaração de nulidade do contrato administrativo dele decorrente, na eventual realização de um novo procedimento licitatório, propõe-se determinar à entidade a indicação das parcelas do objeto técnica ou economicamente relevantes de forma expressa no edital, nos termos do art. 66, item 1, do Regulamento de Licitações e Contratos da Eletrobrás. 
46.	Diante do exposto, está configurado o pressuposto da plausibilidade jurídica.
47.	Propõe-se, no entanto, indeferir o pedido de medida cautelar, uma vez ausente o pressuposto do perigo da demora, essencial para sua concessão, e por restar descaracterizado o perigo da demora reverso.
48.	Além disso, os elementos constantes dos autos permitem, desde já, a avaliação quanto ao mérito da presente representação como parcialmente procedente.
49.	Serão propostas, portanto, determinações na forma descrita nesta instrução.
F. Impacto dos Encaminhamentos Propostos
Análise:
50.	Os artigos 20 e 21 do Decreto-Lei 4.657/1942, incluídos pela Lei 13.655/2018, estabelecem a obrigatoriedade, nas esferas administrativa, controladora ou judicial, de que se considerem as consequências jurídicas, administrativas e práticas da decisão, indicando-as de modo expresso na motivação do ato.
51.	A determinação para que o Eletronorte anule o Pregão Eletrônico 15100/2018, bem como o Contrato 4400001775, firmado com a Henry Equipamentos Eletrônicos e Sistemas Ltda., decorre da afronta ao princípio da vinculação ao instrumento convocatório, previsto no art. 31 da Lei 13.303/2016, ao qual se vinculam todos os sujeitos atuantes na realização de processo licitatório, razão pela qual não poderia ter a pregoeira concedido a opção de a licitante melhor classificada realizar a prova de conceito em ambiente próprio.
52.	Ao conceder à empresa Henry uma vantagem não prevista e não extensiva às demais participantes violou o princípio da isonomia entre as licitantes e o da publicidade dos atos e decisões administrativas, impedindo o exercício do direito dos demais licitantes interessados de acompanhar essa etapa do processo licitatório, em afronta à jurisprudência consolidada deste Tribunal (Acórdão 1823/2017-TCU-Plenário, Relator Ministro Walton Alencar Rodrigues, e 1.984/2008-Plenário, Relator Ministro Aroldo Cedraz) .
53.	Nesse mesmo sentido entendeu o Juízo da 22ª Vara Cível de Brasília/DF, que, em sede de tutela de urgência, determinou a suspensão de todos os atos administrativos decorrentes do Pregão Eletrônico 15100/2018, o que abarca o contrato firmado a partir do certame.
54.	Além disso, verificam-se exigências potencialmente restritivas no edital, sem a adequada motivação, a exemplo de declaração emitida pelo fabricante (item 6.1, “g”) , como condição de habilitação do licitante, e de atestado de qualificação técnica (item 6.1, “e”) que não se atém aos itens de maior relevância e de valor significativo da contratação.
55.	A proposta de determinação para anular o Pregão Eletrônico 15100/2018, bem como o Contrato 4400001775, ensejará, possivelmente, a contratação emergencial dos serviços de locação de equipamentos de controle de acesso, haja vista a proximidade do término de vigência dos atuais contratos, no entanto, diante da decisão liminar proferida pelo Juízo da 22ª Vara Cível de Brasília/DF, a contratação emergencial possivelmente aconteceria inevitavelmente, sob pena de descumprimento de ordem judicial, independentemente de decisão deste Tribunal.
56.	Entende-se necessário ainda determinar que a contratação emergencial, caso ocorra, se dê com base no valor final negociado no Pregão Eletrônico 15100/2018, de maneira a preservar a sua economicidade. Feitas essas considerações, avalia-se que as propostas a seguir são as que melhor se alinham ao atendimento do interesse público.
[...]
I. Proposta de Encaminhamento
57.	Em virtude do exposto, propõe-se:
57.1.	conhecer da representação, satisfeitos os requisitos de admissibilidade constantes no art. 87, § 2º, da Lei 13.303/2016, c/c os arts. 235 e 237, VII, do Regimento Interno/TCU, e no art. 103, § 1º, da Resolução - TCU 259/2014;
57.2.	no mérito, considerar a presente representação parcialmente procedente;
57.3.	indeferir o pedido de concessão de medida cautelar formulado pelo representante, tendo em vista a inexistência dos elementos necessários para sua adoção;
57.4.	determinar às Centrais Elétricas do Norte do Brasil S.A (Eletronorte) , com fundamento no art. 250, inciso II, do Regimento Interno/TCU, que:
a) anule o Pregão Eletrônico 15100/2018, bem como todos os atos dele decorrentes, por vícios de legalidade em razão das impropriedades a seguir listadas, as quais deverão ser sanadas na eventual realização de novo certame em substituição ao anulado, informando a este Tribunal, no prazo de sessenta dias, as providências adotadas:
	a.1) alteração do local de realização da prova de conceito fixado no termo de referência, em afronta ao princípio da vinculação ao instrumento convocatório, previsto no art. 31 da Lei 13.303/2016;
	a.2) rejeição sumária da intenção de registro de recurso apresentada pela empresa Rapidonet Sistemas e Automação Eireli – EPP (CNPJ 06.997.744/0001-09) , por discordar, de antemão, dos motivos citados pela recorrente, o que vai de encontro com o art. 69, item 5, in fine, do Regulamento de Licitações e Contratos da Eletrobrás, e aos arts. 2º, § 1º, e 4º, incisos XVIII e XX, da Lei 10.520/2002, c/c art. 26, § 1º, do Decreto 5.450/2005, aplicáveis à Eletronorte, em razão da adoção da modalidade pregão (art. 32, item 4, do Regulamento de Licitações e Contratos da Eletrobrás) .
	a.3) exigência de declaração emitida pelo fabricante do software ofertado declarando que a licitante é revenda autorizada, sem a adequada justificativa da inserção dessa cláusula potencialmente restritiva, de forma expressa e pública, em afronta à jurisprudência deste Tribunal (Acórdão 2441/2017-TCU-Plenário, Relator Ministro Aroldo Cedraz, 1.881/2015-Plenário, Relatora Ministra Ana Arraes; e 1.805/2015-Plenário, Relator Ministro Weder de Oliveira) ; e
	a.4) exigência de atestado de qualificação técnica que não se atém aos itens de maior relevância e de valor significativo da contratação, sem justificativa e indicação das parcelas do objeto técnica ou economicamente relevantes de forma expressa no edital, conforme estabelecido pelo art. 66, item 1, do Regulamento de Licitações e Contratos da Eletrobrás.
b) na eventual celebração de contratação emergencial para a contratação dos serviços objeto do Pregão Eletrônico 15100/2018, seja adotado como parâmetro, de forma proporcional ao que se pretende contratar, o valor final negociado no Pregão Eletrônico 15100/2018, de R$ 1.873.440,96, em atenção ao princípio da economicidade, incluindo-se cláusula resolutiva que estabeleça a sua extinção após a conclusão de novo processo licitatório para a nova contratação dos serviços correspondentes (Acórdãos 3.474/2018 e 9.873/2017, ambos da 2ª Câmara do TCU, da relatoria do Ministro André de Carvalho; e 2.988-2014-TCU-Plenário, Ministro Relator Benjamin Zymler) ;
c) adote providências com vistas à apuração dos fatos, identificação dos responsáveis, quantificação e ressarcimento do dano relativo ao custo de deslocamento dos técnicos da Eletronorte/Brasília para a sede da empresa Henry Equipamentos Eletrônicos e Sistemas Ltda. (CNPJ 012.245.055/0001-24) , localizada na cidade de Pinhais/Paraná.
57.5.	informar às Centrais Elétricas do Norte do Brasil S.A (Eletronorte) , à empresa Henry Equipamentos Eletrônicos e Sistemas Ltda. (CNPJ 012.245.055/0001-24) e ao representante que o conteúdo da deliberação que vier a ser proferida poderá ser consultado no endereço www.tcu.gov.br/acordaos; e
57.6.	arquivar os presentes autos, nos termos do art. 250, I, c/c art. 169, V, do Regimento Interno/TCU, sem prejuízo de que a Selog monitore as determinações supra.”
4.	Estando os autos em meu gabinete, a empresa promotora do certame juntou aos autos documentação oficial informando a superveniente anulação do certame, publicada no DOU de 4/12/2018, Seção 3, Página 139.
	É o Relatório.

8.1. Leonei Martins Freitas (33.415/OAB-PR), representando Henry Equipamentos Eletrônicos e Sistemas Ltda.  
8.2. Andrei Braga Mendes (21.545/OAB-DF) e outros, representando Centrais Elétricas do Norte do Brasil S.A. 
8.3. Elias Nunes Valadão (56.388/OAB-DF), representando Rapidonet Sistemas e Automação Eireli.

Não atuou.

REPRESENTAÇÃO. PREGÃO ELETRÔNICO. CENTRAIS ELÉTRICAS DO NORTE DO BRASIL. FORNECIMENTO DE EQUIPAMENTOS DE CONTROLE DE ACESSO. OFENSA AO PRINCÍPIO DE VINCULAÇÃO AO PROCEDIMENTO LICITATÓRIO. TRATAMENTO DIFERENCIADO A LICITANTE. OFENSA AO PRINCÍPIO DA ISONOMIA. REJEIÇÃO INDEVIDA DE RECURSO. EXIGÊNCIA INDEVIDA DE EMISSÃO DE DECLARAÇÃO DE FABRICANTE EM FAVOR DE LICITANTE. OITIVA. DILIGÊNCIA. ANULAÇÃO SUPERVENIENTE DA LICITAÇÃO POR INTERESSE DA ADMINISTRAÇÃO. PERDA DE OBJETO. INDEFERIMENTO DO PEDIDO DE MEDIDA CAUTELAR. DETERMINAÇÕES. CIÊNCIA. ARQUIVAMENTO.

REPRESENTAÇÃO (REPR)

Secretaria de Controle Externo de Aquisições Logísticas (Selog).

Trata-se de Representação, com pedido de medida cautelar, formulada por Rapidonet Sistemas e Automação Eireli EPP, a respeito de supostas irregularidades no Pregão Eletrônico para registro de preços 15100/2018, promovido pela empresa Centrais Elétricas do Norte do Brasil S.A. – Eletronorte, cujo objeto é a locação de conjunto de equipamentos de controle de acesso no âmbito da Eletronorte, com fornecimento de equipamentos e serviços de instalação, manutenção e treinamento.
2.	Após a realização de oitivas e diligências, a Unidade Técnica propôs considerar parcialmente procedente a presente Representação, indeferir a medida cautelar pleiteada e a anular o certame, determinando a correção de diversas impropriedades na eventual realização de novo certame.
3.	Com efeito, os elementos coligidos aos autos permitem concluir que assiste razão à unidade técnica em sua instrução de mérito, cujos fundamentos incorporo às minhas razões de decidir.
4.	Apesar de acolher o exame da Selog, é preciso que o encaminhamento proposto seja revisto, uma vez que o pregão em questão foi anulado pela Eletronorte, segundo publicação no DOU de 4/12/2018, Seção 3, Página 139, de modo que a representação deve ser considerada prejudicada, por perda de objeto.
5.	Todavia, deve remanescer determinação à empresa para que corrija as irregularidades observadas, para que não se repitam em outro certame que venha a substituir o Pregão Eletrônico 15100/2018 ou mesmo em outras licitações.
6.	Em virtude da anulação do certame, do caráter pedagógico da atuação desta Corte e por entender que os custos de controle serão maiores que os benefícios, deixo de adotar apenas a determinação proposta com vistas à apuração dos fatos, identificação dos responsáveis, quantificação e ressarcimento do dano relativo ao custo de deslocamento dos técnicos da Eletronorte/Brasília para a sede da empresa Henry Equipamentos Eletrônicos e Sistemas Ltda. (CNPJ 012.245.055/0001-24) , localizada na cidade de Pinhais/Paraná.
	Ante o exposto, VOTO para que seja adotada a deliberação que ora submeto a este Colegiado.
TCU, Sala das Sessões Ministro Luciano Brandão Alves de Souza, em 13 de março de 2019.
AROLDO CEDRAZ 
Relator